【裁判字號】    98,上訴,92
【裁判日期】    980619
【裁判案由】    強盜
【裁判全文】
臺灣高等法院花蓮分院刑事判決          98年度上訴字第92號
上  訴  人
即  被  告  乙○○
                    （現於臺灣花蓮看守所羈押中）
指定辯護人  李子春律師
上  訴  人
即  被  告  甲○○
                    （另案於臺灣花蓮監獄執行中）
指定辯護人  徐韻晴律師
上列上訴人因強盜案件，不服臺灣花蓮地方法院97年度訴字第
487號中華民國98年2月25日第一審判決（起訴案號：臺灣花蓮
地方法院檢察署97年度偵字第5495號），提起上訴，本院判決如
下：
    主  文
原判決關於乙○○部分撤銷。
乙○○共同犯強盜罪，累犯，處有期徒刑柒年。
甲○○之上訴駁回。
    事  實
一、乙○○前有違反毒品危害防制條例、竊盜等前案紀錄，於民
    國96年間又因竊盜案件，經臺灣花蓮地方法院以96年度花簡
    字第945號判決判處有期徒刑5月確定，嗣於97年9月21日執
    行完畢；甲○○前有違反毒品危害防制條例之前案紀錄，於
    95 年間又因施用毒品案件，經臺灣桃園地方法院以94年度
    訴字第2545號判決判處有期徒刑1年確定，嗣減刑為有期徒
    刑6月，並於96年7月16日因執行完畢出監。
二、詎其等均不知悔悟，因缺錢花用，明知年近83歲之老人丙○○（15年4月3日生）手持柺杖，行動緩慢，認其年邁可欺，
    身上可能攜帶金錢，竟共同意圖為自己不法所有之犯意聯絡
    ，於97年11月20日上午9時許，見丙○○獨自在已荒廢之花
    蓮縣花蓮市○○街福安市場內燒垃圾，乃推由乙○○在附近
    把風，甲○○則下手自丙○○之身後以左手摀住丙○○之嘴
    巴，並以右手將丙○○之手壓在身後，將丙○○拉至牆邊，
    致丙○○不能抗拒後，再以右手伸入丙○○褲子口袋內搜刮
    財物，並於右前口袋內，強取丙○○放在口袋內之小袋子1
    個，內有現金約新臺幣（下同）280元及鑰匙2支，得手後，
    乙○○隨即騎車牌號碼WYZ- 268號輕型機車搭載甲○○逃離
    現場，甲○○即將強盜得來之贓款購買檳榔、香菸等物與乙○○共同食用，嗣乙○○於同日9時30分許騎機車載甲○○
    行經福建街福安市場附近時，為據報到現場處理之員警當場
    逮捕，並在甲○○身上查獲花用剩餘之贓款140元，而查獲
    上情。
三、案經花蓮縣警察局花蓮分局報告臺灣花蓮地方法院檢察署檢
    察官偵查起訴。
    理  由
壹、證據能力部分：
一、被告乙○○及其辯護人對於被告以外之人於警詢中之供述，
    認屬傳聞證據而無證據能力；共同被告甲○○於偵查中之供
    述，認未經過交互詰問及調查，亦無證據能力；對於卷內其
    他證據均無意見，同意作為證據。被告甲○○及其辯護人對
    於卷內供述及非供述證據之證據能力，表示無意見，均同意
    作為證據。
二、按被告以外之人於審判外之言詞或書面陳述，除法律有規定
    者外，不得作為證據；被告以外之人於偵查中向檢察官所為
    陳述，除顯有不可信之情況者外，得為證據；被告以外之人
    於檢察事務官、司法警察官或司法警察調查中所為之陳述，
    與審判中不符時，其先前之陳述具有較可信之特別情況，且
    為證明犯罪事實存否所必要者，得為證據；刑事訴訟法第15
    9條第1項、第159條之1第2項、第159條之2分別定有明文。
    又被告以外之人於審判外之陳述，雖不符刑事訴訟法第159
    條之1至159條之4之規定，而經當事人於審判程序同意作為
    證據，法院審酌該言詞陳述或書面陳述作成時之情況，認為
    適當者，亦得為證據；當事人、代理人或辯護人於法院調查
    證據時，知有第159條第1項不得為證據之情形，而未於言詞
    辯論終結前聲明異議者，視為有前項之同意，刑事訴訟法第
    159條之5亦有明文。經查：
（一）有關被告乙○○部分：
  1.被害人丙○○、戊○○、甲○○於警詢時之供述，均無證據
    能力：
    (1)按刑事訴訟法第159條之2規定，被告以外之人於檢察事務
      官、司法警察（官）調查中所為之陳述，如與審判中之陳
      述不符時，經比較結果，其先前之陳述，相對「具有較可
      信之特別情況」，且為證明犯罪事實存否所「必要」者，
      例外地賦予證據能力。此所謂「具有可信之特別情況」，
      係屬「信用性」之證據能力要件，而非「憑信性」之證據
      證明力，法院自應就審判中及審判外陳述當時之原因、過
      程、內容、功能等外在環境加以觀察、前後互相比較，以
      判斷其陳述是否出於「真意」、有無違法取供等，其信用
      性已獲得確定保障之特別情況，加以論斷說明其憑據，方
      為適法。而所稱「為證明犯罪事實存否所必要者」，係指
      就具體個案案情及相關卷證判斷，為發現實質真實目的，
      認為除該項審判外之陳述外，已無從再就同一供述者，取
      得與其上開審判外陳述之相同供述內容，倘以其他證據代
      替，亦無從達到同一目的之情形而言。
    (2)本件被害人丙○○、戊○○、甲○○業於原審審理時經傳
      喚到庭作證進行交互詰問，其中丙○○、戊○○所為之證
      詞，核與警詢時大致相符；而共同被告甲○○於原審所為
      之證詞，雖與警詢時之供述不符，惟其於偵查中及原審羈
      押訊問時就其與被告乙○○間如何講好搶被害人之金錢等
      情為明確之供述，則甲○○於警詢時之供述，已非證明被
      告乙○○之犯罪事實所必要之證據，從而被害人丙○○、
      戊○○、甲○○於警詢時之供述，核與刑事訴訟法第159
      條之2之規定不符，應認均無證據能力，惟仍得以之作為
      彈劾證據，以確認其證詞之可信度。
  2.共同被告甲○○於偵查中之供述，有證據能力：
    (1)按被告以外之人於偵查中向檢察官所為之陳述，依刑事訴
      訟法第159條之1第2項之規定，除顯有不可信之情況者，
      排除其得為證據外，原則上為有證據能力之傳聞證據，得
      為證據之使用；而被告以外之人，除共犯、被害人、告訴
      人、告發人及證人等外，尚包括共同被告。偵查中檢察官
      訊問被告以外之共同被告，該共同被告所為之陳述，就屬
      於自己犯罪部分，乃被告之自白範疇；涉及其他共同被告
      犯罪事實者，則屬傳聞供述。若檢察官依刑事訴訟法第
      175條之規定，以證人身分傳喚共同被告到庭作證，或雖
      非以證人身分傳喚到庭，而於訊問過程中，轉換為證人身
      分為調查時，其供述之身分為證人，檢察官自應依同法第
      186條有關具結之規定，命證人供前或供後具結，以擔保
      證言係據實陳述，其陳述始符合同法第158條之3之規定，
      而有證據能力。倘違背具結之規定，未令具結，其證言應
      排除其得為證據；若檢察官以共同被告身分傳喚到庭為訊
      問時，其身分既非證人，即無「依法應具結」問題，縱未
      命其具結，而訊問有關其他共同被告之犯罪事實，純屬檢
      察官調查證據職權之適法行使，當無違法可言，此以共同
      被告身分於偵查中向檢察官所為之陳述，與檢察官以證人
      身分傳訊並已依法令其具結者，同屬傳聞證據。此項傳聞
      證據證據能力之有無，應依刑事訴訟法第159條之1第2項
      之規定為斷（最高法院98台上字第984號判決意旨可資參
      照）。
    (2)本件共同被告甲○○於偵查中先後以證人身分具結後及以
      共同被告之身分就被告乙○○參與本件之犯行，在檢察官
      訊問時所為之供述，並無顯不可信之情形，且業經原審以
      證人身分進行交互詰問，依上開說明，認均有證據能力。
  3.除以上所述外，卷內其餘供述及非供述證據核無違法取證或
    證明力過低之瑕疵，本院認為以之作為證據並無不適當之情
    形，依前述刑事訴訟法第159條之5之規定，認均有證據能力
    。
（二）有關被告甲○○部分：
    被告甲○○及其辯護人對於被害人丙○○、證人戊○○、共
    同被告乙○○於警詢時、偵查中之供述及卷內其餘供述及非
    供述證據等，既均不爭執其證據能力，本院核無違法取證或
    證明力過低之瑕疵，認為以之作為證據並無不適當之情形，
    依前述刑事訴訟法第159條之5之規定，認均有證據能力。
貳、認定事實之依據及理由：
一、被告甲○○部分：
  1.被害人即證人丙○○於警詢時證稱：1名男子從後方用手抱
    住我的腰，用手摀住我的嘴巴，伸手進入我右後方口袋找錢
    ，但後方口袋沒有錢只有衛生紙，後來伸進我右前方口袋內
    拿走我約280元，拿走後我就大聲喊叫，鄰居就過來看搶我
    錢的歹徒等語；於原審審理時證稱：97年11月20日早上9 點
    我在福安市場的下面燒垃圾，當時甲○○摀我嘴巴，伸到我
    口袋裡搶我的錢和鑰匙兩把；甲○○是用左手摀我嘴巴，右
    手把我的手押在我身後之後並伸進我的褲子口袋搶我的錢及
    鑰匙；甲○○是從我的後面搶錢，他拿了我的錢很快就走掉
    了；我沒有力量推開甲○○或阻止他搶我的錢，我腰挺不起
    來，我只能拿拐杖慢慢走，我腰很痛（經審判長當庭勘驗丙○○手持拐杖，身材瘦弱，行走時駝背，速度緩慢並不穩等
    語明確（見原審卷第107頁起）。
  2.證人戊○○於原審審理時亦證稱：我當時在二樓晒衣服，看
    到丙○○在市場空地燒不要的東西，因為有冒煙，我頭有伸
    出去看，丙○○彎腰撥垃圾，我看到一個穿全身黑衣的人摸
    丙○○後面的口袋，全身黑衣服的人又把丙○○拖到我家隔
    壁的旁邊，我就看不到丙○○，突然就聽到丙○○大喊救命
    ，我就趕快從樓上下來，下來後只有看到丙○○；甲○○是
    將丙○○往我家隔壁的牆壁拉，是往我這邊靠，所以後來就
    看不到了；有聽到丙○○喊救命等語（見原審卷第109頁起
    ）。
  3.依證人丙○○、戊○○上開證詞，足資認定被告甲○○是自
    被害人丙○○背後以左手摀住丙○○嘴巴，並以右手壓制丙○○之手，將丙○○拖往牆角，以此強暴之方式使年邁孱弱
    之丙○○不能抗拒後，強取丙○○口袋中之財物，甲○○得
    手後，丙○○隨即呼救之事實，甚為明確，並有搜索扣押筆
    錄、花蓮縣警察局花蓮分局扣押物品目錄表、贓物認領保管
    單各1紙、照片10張等附卷可稽。
  4.被告甲○○於警詢時、偵查中、原審及本院審理時，亦迭次
    坦承其伸手自被害人丙○○背後摀住其嘴巴，取走被害人放
    在褲子口袋內的金錢後跑掉，以得手之贓款購買檳榔、香菸
    後剩贓款140元之事實，其於原審羈押訊問時並供稱：乙○○於18日晚上6點多就告訴我被害人丙○○之前被人搶過，
    他身上有錢可以搶他，於19日又講了一次，於20日早上我騎
    腳踏車去找乙○○，看到被害人一個人在市場裡頭，乙○○
    就說他身上應該有錢，可以去搶他，他在外面接應，因為乙○○認識被害人，所以推由我下手；我用左手摀住被害人的
    嘴，右手伸進被害人褲袋拿錢，被害人有亂動，我在搶他錢
    的時候，被害人才開始反抗，錢拿到後，被害人就大叫，之
    後我就坐乙○○的車去買檳榔及香菸等語（見原審97年度聲
    羈字第111號卷訊問筆錄），被告甲○○之自白核與前開事
    證相符，應堪採信。
  5.被告甲○○及其辯護人雖辯稱：其一開始是基於能偷就偷，
    不能偷就搶奪之意而著手行搶，應不構成強盜罪；況且其案
    發時先趁被害人未發覺，以手拿被害人右後口袋內用塑膠袋
    包裝之金錢，其犯意為竊盜，當時尚未得手，因恐被害人發
    覺而以手摀住被害人丙○○之嘴巴，所為應是刑法第329條
    準強盜罪；又甲○○以手搜刮被害人褲袋內之財物後立即逃
    離，如此短暫之時間，丙○○之四肢仍屬於未受到強制之狀
    態，並無拖行被害人至一旁之行為，且被害人雖然年邁，但
    單田有力，於一審作證之過程激動時仍能不斷推開一旁陪同
    前來之輔導員，故被害人應未達不能抗拒之程度云云。然查
    ：
    (1)強盜罪之強暴、脅迫，祇須抑壓被害人之抗拒或使被害人
      身體上、精神上處於不能抗拒之狀態為已足。而被害人丙○○為15年4月3日出生，於案發時已年近83歲，行走均需
      手持柺杖，行走緩慢，身體瘦弱、駝背等情，業據原審當
      庭勘驗無誤，且被害人丙○○亦證稱：其沒有力量，腰挺
      不起來等語（見原審卷第108頁），是被告甲○○雖未壓
      制丙○○之四肢，但被告甲○○係正值30歲之年輕人，年
      輕力壯，突然從丙○○之背後以左手摀住其嘴巴，以右手
      壓住丙○○之手，再將其拖至牆邊後，再以右手伸入丙○○之褲袋強盜財物，以丙○○當時年邁孱弱之身體狀況觀
      之，足認丙○○在身體或精神上均係處於不能抗拒之程度
      ，被告甲○○以強暴手段至使被害人不能抗拒而強取被害
      人之財物，應係構成強盜犯行，被告甲○○之辯護人前開
      辯詞，自不足取。
    (2)況且，依被害人丙○○於警詢時所言，當時被告甲○○是
      先摀住被害人嘴巴後，再搜尋被害人褲袋內之財物，且搜
      過後邊口袋後發現只有衛生紙，再搜刮前方右側口袋內才
      取走約280元，顯非如被告甲○○或辯護人所辯是竊取被
      害人後面口袋內之金錢；又被告甲○○行為當時，丙○○
      身體行動雖然不便，然而當時其正在燒垃圾，對周遭事務
      仍能察覺，被告甲○○欲以行竊或趁其不備之方式，取走
      丙○○置於褲袋之財物，依常情而言，極難不被發現，對
      於被害人發現後異狀後，直接反應極可能是加以呼救或抗
      拒之舉，難謂其主觀上沒有認識，而此亦可從其於本件犯
      案過程中確實有以摀住丙○○嘴巴、壓制其手以強取財物
      之行為，即可得知被告甲○○有以施強暴之犯意強盜財物
      之故意。況且，被告甲○○於本院審理時亦坦承被害人丙○○發覺時，錢尚未拿到，其摀住丙○○嘴巴後，始拿到
      錢等情（見本院卷第132頁），足見被告甲○○是在摀住
      丙○○嘴巴，且壓制丙○○之手後，以此強暴方式搜刮丙○○之財物無訛，其主觀上已有強盜財物之犯意可堪認定
      ，被告甲○○及其辯護人謂甲○○僅欲偷或搶而不構強盜
      云云，尚非可採。
  6.綜上，被告甲○○與乙○○共同基於強盜之犯意聯絡，以強
    暴之方法，壓制被害人使其不能抗拒而強取其財物，其強盜
    之犯行已堪認定。
二、被告乙○○部分：
  1.被告乙○○上揭犯行，亦有前述之證人丙○○、戊○○於原
    審審理時之證詞、搜索扣押筆錄、花蓮縣警察局花蓮分局扣
    押物品目錄表、贓物認領保管單各1紙、照片10張等附卷可
    稽。
  2.證人戊○○於偵查中亦證稱：當時我看到一個穿黑衣服的年
    輕人摸丙○○的口袋，另一個站在距離不到3公尺的樓梯階
    上；拿穿黑衣服的人從後面將丙○○扣住脖子下方將他拖到
    巷子的牆壁邊，我有聽到老先生喊救命，然後我就從樓上衝
    下來，在我衝下來的時候老先生一直喊救命叫的很大聲等語
    ，核與其在原審審理時證述：被告乙○○站在市場的樓梯，
    距離丙○○約2、3公尺，很近，下樓時乙○○已經不在那邊
    ，有聽到丙○○大喊救命等語（見原審卷第110、111頁），
    均一致堅稱當時乙○○在案發現場約2、3公尺之處，且其於
    原審審理時並繪製被告乙○○在案發現場之位置圖1紙附卷
    （見原審卷第138頁），明確指出被告乙○○當時在離被害
    人不遠樓梯之詳細位置，且核與警卷所附案發現場照片相符
    ，證人戊○○上開證詞足信為真實，堪認被告乙○○於本件
    甲○○下手實施強盜行為之際，確實在距離被害人及甲○○
    約2、3公尺處之事實。
  3.共同被告甲○○於偵查中供稱：乙○○已經提議好幾次了，
    今天早上（即97年11月20日）是乙○○跟我說孫伯伯身上有
    錢，叫我動手去搶，他在外面等我，我搶完之後就坐上他的
    機車逃走了，並且到福安宮斜對面買香煙及檳榔，確實是他
    提議的。他已經講過好幾次了，因為他告訴我說孫伯伯有被
    其他人搶過好幾次，所以說他身上有帶錢等語（見偵查卷第
    19頁）。其於原審羈押訊問時亦一致供稱：乙○○於18日晚
    上6點多就告訴我被害人丙○○之前被人搶過，他身上有錢
    可以搶他，於19日又講了一次，於20日早上我騎腳踏車去找
    乙○○，看到被害人一個人在市場裡頭，乙○○就說他身上
    應該有錢，可以去搶他，他在外面接應，因為乙○○認識被
    害人，所以推由我下手；我用左手摀住被害人的嘴，右手伸
    進被害人褲袋拿錢，被害人有亂動，我在搶他錢的時候，被
    害人才開始反抗，錢拿到後，被害人就大叫等語（見原審97
    年度聲羈字第111號卷訊問筆錄），明確指認被告乙○○與
    伊共謀強取丙○○之財物，且其所述有關被告乙○○接應一
    節，亦與證人戊○○目睹被告乙○○於案發時在旁之證詞若
    合符節，。
  4.被告乙○○亦坦承於案發時其人在福安市場內，且有騎機車
    載甲○○去買東西，其認識丙○○2、3年之事實，此部分亦
    與共同被告甲○○所述：乙○○告知丙○○認識伊、故由甲○○下手、乙○○接應一節，以及證人戊○○上開證詞相符
    。
  5.被告乙○○雖矢口否認上開犯行，辯稱：伊當天只是在福安
    市場內吸強力膠，不知發生何事，被告甲○○要伊騎機車載
    他去買東西，並不知道被告甲○○搶丙○○的錢，伊認識丙○○2、3年了，知道丙○○身上沒有錢，怎麼會去叫甲○○
    去搶他的錢，若有搶錢，怎麼會騎機車又回到福安市場讓警
    察抓云云，辯護人為乙○○辯稱：甲○○於案發當日移送檢
    察官偵查時，以證人身分具結稱：乙○○並未教唆及把風，
    所述已與警詢、偵查中指訴乙○○共同犯案不符；且甲○○
    於法院羈押訊問時稱：乙○○距離案發地點約50公尺，與戊○○所述2、3公尺相差極遠；且戊○○於警詢時亦稱乙○○
    在吸強力膠，如乙○○參與行搶負責把風，豈有可能在此時
    吸膠云云。然查：
    (1)被告乙○○如何向被告甲○○提議被害人丙○○身上有錢
      ，推由被告甲○○下手行搶，被告乙○○則負責把風，得
      手後，騎機車載被告甲○○離去現場等情節，均據同案被
      告甲○○於偵查中及原審羈押訊問時證述綦詳，已如前述
      。
    (2)被告甲○○雖曾於偵查中改稱：（問：為何在警局你說是
      乙○○叫你去搶的？）因為警察叫我這樣講的，警察說市
      場有人看到云云；於原審調查時改稱：當時被告乙○○並
      不知道丙○○在那邊，被告乙○○沒有叫伊過去，伊之所
      以在檢察官偵訊時說是被告乙○○提議，是因為被告乙○○在今年年中找人打過伊云云；於原審審理時改稱：事發
      前幾個月，因為一起施用海洛因不愉快，有打架，被告乙○○還叫人在福安市場打伊云云（見本院卷第11 6頁）。
      然被告乙○○對於其與被告甲○○間恩怨之說法，與被告
      甲○○之前開供述有明顯之差異，且發生打架之時間點亦
      不同，此據被告乙○○於原審調查時先辯稱：「（你與甲○○有無爭執？）有時候我們會吵架，比如他叫我載他去
      哪裡，有時候我不肯，他會說我不夠朋友，有時候他沒有
      錢叫我買東西給他，我不要買」、「（你有無叫人打過甲○○？）有一次別人打我，那次是應該打甲○○的，因為
      他先走掉了，這是今年11月初的事」、「（除了你講的這
      些爭執以外，還有其他的爭執嗎？）沒有」云云（見本院
      卷第40頁），嗣於本院審理時稱：「（你與被告甲○○有
      無仇恨？）沒有很大的仇恨，但是因為打藥會吵架，有時
      候他覺得我打比較多，有時候我覺得他打比較多，有時候
      他找我喝酒，我不想喝，我們會有一些爭執」、「（你們
      曾經因為這樣的爭執而打架嗎？）算快打起來了，後來我
      朋友知道，我有叫我朋友去打他，有無打到我不知道」、
      （在何處打他？）應該是到他住的地方打他，我不知道有
      沒有打到」、「（你找人打被告甲○○距離本案發生多久
      時間？）大約一、兩個禮拜前」等語（見原審卷第122 頁
      、第123頁）可證。則被告甲○○於偵查中、原審調查、
      審理時或稱是警察叫我講的、或稱為報復被告乙○○之前
      找人打伊，才在警、偵訊時誣陷被告乙○○云云，其前後
      說法彼此矛盾，且與被告乙○○之供述不符，足以證明甲○○所述因報復而誣陷乙○○云云，不可採信。
    (3)況且，被告乙○○騎車載甲○○離去後，以所得贓款購買
      檳榔、香菸（七星、黃長壽各1包），買來的東西是與乙○○一起用等情，業據被告甲○○於偵查中具結證述明確
      （偵查卷第14頁），則被告2人果真有前述恩怨，乙○○
      於案發時又豈會應甲○○之託而騎乘機車載其前去購買檳
      榔、香菸？而被告甲○○又豈會以所得不多之贓款購買香
      菸、檳榔後請乙○○一起享用？益徵被告甲○○所稱因警
      察叫我講或有恩怨而誣陷乙○○云云，與實情不符。從而
      被告甲○○於偵查中及原審羈押訊問時所述被告乙○○提
      議強盜丙○○身上財物等語，尚難認係為誣陷被告乙○○
      所為之不實供述。
    (4)又被告甲○○雖於原審羈押訊問時或審理時證稱：乙○○
      把風離我約50公尺、伊在市場內行搶，被告乙○○在市場
      樓梯的另一邊，其所在的位置無法看到伊強盜丙○○之財
      物云云，然據被害人即證人丙○○於本院審理時證稱：伊
      當時在福安市場下面燒垃圾等語（見本院卷第10 9頁），
      及證人戊○○於本院審理時證稱：「我當時在2樓晒衣服
      ，看到丙○○在市場空地燒不要的東西，因為有冒煙，我
      頭有伸出去看，丙○○彎腰撥垃圾，我看到1個穿全身黑
      衣服的人摸丙○○後面的口袋，全身黑衣服的人又把丙○○拖到我家隔壁的旁邊，我就看不到丙○○，突然就聽到
      丙○○大喊救命，……」、「（你是從二樓的窗戶就可以
      看到丙○○被搶的過程嗎？）是的」、「（請你畫一下當
      時你所在的位置及案發地點）福建街與市○○○○路，市
      ○○○○街的後面，我在我家後面的陽台晒衣服（當庭繪
      製現場圖）」等語（見本院卷第109頁、第110頁），可見
      丙○○遭搶之際確實係在福安市場外空地燒垃圾，此與被
      告乙○○於原審審理時供稱：「他燒垃圾不可能在市場裡
      面，是在市場的外面，就是警卷第54頁圈圈處，而且這裡
      有燒的痕跡」等語（見原審卷第127頁），並當庭以黑色
      簽字筆於警卷第54頁照片圈選之地點相符，是被告甲○○
      辯稱係在市場內對丙○○強盜財物云云，要與事證不符。
      又據證人戊○○於偵查中及原審審理時均一致證稱：案發
      時被告乙○○站在市場的樓梯、被告乙○○當時距離丙○○大約距離2、3公尺，很近等情，已如前述，可見被告乙○○當時所在之位置距離丙○○只有2、3公尺遠，又參以
      證人戊○○當時係站立其住處2樓陽台往下面看，對於被
      告二人當時所處位置一目了然，且證人戊○○當時所在的
      位置距被告甲○○強盜丙○○財物之地點，以平面距離計
      算約僅有2公尺而已，此亦據證人戊○○於本院證稱無誤
      （見原審卷第110頁），在如此短的距離，證人戊○○應
      無誤認之可能，雖被害人丙○○於原審證稱：被搶之前看
      到被告乙○○在市場的北側，被搶的時候沒有看到被告乙○○云云，然被害人丙○○年事已高，被搶之時應係處於
      緊張慌亂之情境，是否會注意搶其財物之被告甲○○以外
      之人，已非無疑，況證人戊○○當時係客觀之第三人，且
      與被告乙○○、甲○○均無仇隙，自應以證人戊○○之證
      述較為可採，是被告甲○○上開為被告乙○○有利之辯解
      ，應係事後迴護之詞，不足採信。
    (5)又被告甲○○強盜被害人之財物得手後，被害人大叫，叫
      得很大聲等情，業據證人丙○○、戊○○及甲○○證述明
      確，而被告乙○○當時人在距離案發現場2、3公尺之樓梯
      處，且其能搭載被告甲○○離去現場，則其對於身旁不遠
      處發生有人大喊大叫一事，又豈會完全不知或不注意？且
      證人戊○○證稱其從2樓衝下來至現場之時間很快，但是
      需要多少時間其不知道等語（見原審卷第112頁），則倘
      若依被告乙○○所辯情節推論：當時被告甲○○強盜得手
      後，應是到樓梯處乙○○身旁告知不知情且正忙於吸膠之
      乙○○載伊去購買檳榔、香菸，而當時甲○○甫強盜得手
      、被害人又大叫，依常情而言，其奔跑逃離現場唯恐不及
      ，又豈會停留現場附近請乙○○載其離開？再者，如當時
      乙○○正忙於吸食強力膠，並不知發生何事，依常情其理
      應先中斷吸膠、詢問去處再離去現場，縱使一同離開亦無
      需急忙奔走，則在離開其所在之樓梯前，被害人丙○○已
      在大聲喊叫，被告乙○○既能回應甲○○之託載其離去，
      則其應有充足時間發現被害人丙○○在一旁大叫之異常情
      況，則乙○○所辯不知發生何事云云，顯非合理。甚且，
      參酌證人丙○○稱案發後現場其未見到乙○○，證人戊○○稱其衝下來後，乙○○及甲○○已不見蹤影等情，足見
      當時甲○○得手後，乙○○及甲○○應係迅速離去現場，
      以致不見2人蹤影。據上，堪認甲○○於強盜得手後顯係
      立即與乙○○迅速逃離現場，而非如乙○○所言央請乙○○載其離去、乙○○正在吸膠云云，則乙○○顯然是對於
      甲○○之犯行有所認識，以致在甲○○強盜得手後迅速載
      其離去現場，益徵被告甲○○所言乙○○係在旁接應等情
      足信為真。
    (6)被告乙○○及其辯護人雖辯稱：伊當時在吸強力膠，已經
      茫掉了，不知發生何事，如共謀強盜，又豈會在場吸膠云
      云，而證人戊○○雖稱：當時乙○○在樓梯手上有拿強力
      膠等語，惟縱認被告乙○○確有吸食強力膠之情形，顯然
      無礙其騎車搭載甲○○離開之行為；況且，被告乙○○於
      偵查中亦稱：搭載甲○○時吸膠已經退了等語（見偵查卷
      第16頁），足見被告乙○○於案發時應已未受到吸食強力
      膠之影響；況且被告甲○○於強盜丙○○財物後，被告乙○○隨即以機車搭載被告甲○○離開現場，若被告乙○○
      當時吸食強力膠已經陷入模糊意識狀態中，何以又能立即
      騎機車載被告甲○○離開現場去買香菸、檳榔？故被告及
      其辯護人所辯上情，尚非可採。
    (7)至被告乙○○辯稱：警察來時，伊根本不知道發生何事，
      伊是騎機車到警車那邊云云，然同案被告即證人甲○○於
      原審係證稱：後來他就載我回去騎腳踏車，我看到警車時
      就跟被告乙○○說趕快走，乙○○就問我說什麼事情，我
      就說趕快走就對了，要迴轉的時候就被警察攔下來，被告
      乙○○就傻掉了等語（見原審卷第119頁），可見被告乙○○當時係準備迴轉逃離，但已來不及，而遭警察查獲，
      並非主動騎向警車，顯與被告乙○○之上開辯解不符。被
      告乙○○又辯稱：伊認識丙○○，知道丙○○身上沒錢，
      所以不可能搶丙○○云云，然被告乙○○如何提議強盜丙○○之財物，及為何推由被告甲○○下手之細節，業據被
      告甲○○於原審羈押訊問供稱：乙○○於18日晚上6點多
      就告訴伊，被害人之前被人搶過，身上有錢可以搶他，19
      日又講了一次，於20日早上伊就騎腳踏車去找乙○○，看
      到被害人一個人在市場裡面，乙○○就說他身上應該有錢
      ，可以去搶他，他在外面接應，因為乙○○認識被害人，
      所以推由我下手等語（見偵查卷第25頁、第26頁）明確，
      且其於偵查中亦主動供出被告乙○○已經提議好幾次了等
      語（見偵查卷第19頁），足見甲○○並非附和或討好訊問
      者之意思而編造出上開情節，本件堪認被告乙○○是因為
      認識丙○○，為避免遭指認，故推由丙○○不認識之被告
      甲○○下手，而其在旁邊把風，讓丙○○誤以為被告乙○○應不會搶其財物，被告乙○○以此理由辯解，要屬卸責
      之詞，亦不足採信。
  6.綜上所述，被告2人於上述之時間、地點，共同謀議強盜丙○○之財物，並推由被告乙○○在現場把風接應，被告甲○○下手強盜之犯行，已堪認定。被告乙○○上開所辯，乃狡
    辯卸責之詞，均無足採。本件事證明確，被告2人所犯強盜
    犯行均應依法論科。
參、論罪科刑：
一、核被告2人所為，均係犯刑法第328條第1項之強盜罪。被告2
    人就上開強盜犯行間，有犯意聯絡及行為分擔，均為共同正
    犯，又被告2人分別有事實欄所載之犯罪前科及刑之執行情
    形，此有臺灣高等法院被告前案紀錄表2份在卷可稽，彼等
    前受有期徒刑執行完畢後，於5年內故意再犯本件有期徒刑
    以上之罪，均為累犯，均應依刑法第47條第1項規定加重其
    刑。
二、爰審酌被告2人素行不佳，年輕力壯，不思努力工作謀生，
    竟因缺錢花用，強盜被害人之財物，欺凌老弱，危害社會治
    安，敗壞社會風氣甚鉅，其等犯罪之手段、目的、所造成被
    害人財產及精神上損害之程度，被告乙○○於事發後猶飾詞
    狡辯，顯無悔意，被告甲○○雖坦承犯行，然又迴護被告乙○○企圖為其脫罪，且迄今均尚未賠償被害人之損失，態度
    不佳等一切情狀，分別量處如主文所示之刑，以資儆懲。
肆、撤銷改判之理由：
    原審認事用法，固非無見。惟查：原判決認共同被告甲○○
    於警詢時之供述，為證明本件被告乙○○之犯罪事實所必要
    之證據一節，並未敘明其認定之理由為何，即逕認其對被告
    乙○○部分具有證據能力，尚有未洽；又漏未敘明共同被告
    甲○○於偵查中以共同被告之身分所為之供述，何以據有證
    據能力之理由，即於判決中加以引用作為認定被告乙○○犯
    罪之證據，亦有疏漏。被告乙○○上訴雖否認犯行，被告甲○○上訴則否認有強盜之犯意云云，雖均無可採，惟原判決
    就被告乙○○部分既有前開瑕疵，就該部分判決即無可維持
    ，應予撤銷改判，至被告甲○○之上訴則應予駁回。
據上論斷，應依刑事訴訟法第368條、第369條第1項、第299條第
1項前段，刑法第28條、第328條第1項、第47條第1項，判決如主
文。
本案經檢察官丁○○到庭執行職務。
中    華    民    國    98    年    6    月    19    日
                  刑事庭審判長法  官  何方興
                              法  官  賴淳良
                              法  官  林碧玲
以上正本證明與原本無異。
如不服本判決，應於收受送達後10日內向本院提出上訴書狀，其
未敘述理由者，並得於提起上訴狀後10日內向本院補提理由書（
均須按他造當事人之人數附繕本）「切勿逕送上級法院」。
告訴人或被害人如對於本判決不服者，應具備理由請求檢察官上
訴，其上訴期間之計算係以檢察官收受判決正本之日期為準。
中    華    民    國    98    年    6     月    19    日
                              書記官  李閔華
附錄    本判決論罪科刑法條：
刑法第328條第1項
意圖為自己或第三人不法之所有，以強暴、脅迫、藥劑、催眠術
或他法，至使不能抗拒，而取他人之物或使其交付者，為強盜罪
，處5年以上有期徒刑。


司法院資訊處製作；財團法人民間司法改革基金會備份。
